最高法院刑事判決　　　　　　　　　　　　　　　　八十六年度台覆字第一二○號
　　被　告　甲○○　男　　　　.
　　　　　　　　　　（在押台灣台北看守所）
右被告因煙毒案件，經台灣高等法院中華民國八十六年六月十八日終審更審判決（八
十五年度上更(一)字第一○三五號，起訴案號：台灣台北地方法院檢察署八十三年度偵
字第二二八八九號）後，送請覆判，本院判決如左：
    主  文
原判決撤銷，發回台灣高等法院更審。
    理  由
本件原判決認定被告甲○○與已判處罪刑確定之紀羅蘭基於概括之犯意聯絡，自民國
八十三年四月間起至同年十月中旬止，先後在台北市○○路三巷三十六號六樓之五、
台北市○○路○段二六一巷三十八弄二號二樓頂、西園醫院斜對面巷內、台北市區等
地，以一錢新台幣（下同）一萬四千元之價格共同售賣毒品海洛因與張正吉（綽號阿
猴）、黃明能（綽號小妞）及綽號「麵線」等人十多次。另於八十三年十月中旬十四
或十五日以五萬元之價格售賣毒品海洛因約三十公克予陳晉，及因毒品海洛因純度不
同，曾以每五錢七萬元之價格多次售賣數量不等之毒品海洛因予陳晉。被告復基於販
入後賣出營利之意圖，於八十三年十月十一日左右向綽號「阿源」者販入毒品海洛因
二百公克；又與紀羅蘭共同基於販入後賣出營利之意圖，於八十四年四月底二人合資
以十萬元之價格，推由紀羅蘭前往台北市○○○街附近向「阿」即「小」購得毒
品海洛因半兩。嗣經警於八十三年十月十七日二十三時十分許，在台北市○○街七十
巷六弄三之二號三樓查獲，扣得被告所有之毒品海洛因一大包、二中包、七小包、二
小包（以上合計淨重一百九十二點二公克，包裝重七點七三公克，純度百分之六十三
點○三，純質淨重一百二十一點一四公克）、供販賣毒品海洛因所用之電子秤、研磨
機各一台、鐵匙一支、夾鏈袋三小包、夾鏈袋一中包及販賣毒品海洛因所得之財物四
十四萬八千元（另五萬元為會款），又於八十四年五月三十一日，在台北市○○○街
一八七號被告住處，查扣得被告所有之毒品海洛因二包（淨重七點八六公克，包裝重
零點九一公克，純度百分之五十九點八六，純質淨重四點七○公克）、供販賣毒品海
洛因所用之夾鏈袋六百九十個及天秤一組（含砝碼）等情。因而撤銷初審關於被告販
賣毒品部分之判決，改判仍論被告以共同連續販賣毒品罪刑（無期徒刑），固非無見
。惟查：(一)有罪判決書所記載之犯罪事實，為論罪科刑適用法律之基礎，故凡於適用
法律有關之重要事項，如犯罪之時間、地點、方法等項，必須詳加認定，明確記載，
始足為適用法律之依據。又刑法上之連續犯，係指數個獨立之犯罪行為，因其係基於
一個初發的概括犯意反覆為之，而觸犯構成要件相同之罪名，法律上本乎訴訟經濟目
的，裁判上作一個犯罪評價，乃以一罪論科，故對於連續犯之數行為，必須分別詳為
認定，始為適法。本件原判決認定被告與紀羅蘭共同連續售賣毒品海洛因與張正吉、
黃明能及綽號麵線者部分，於事實欄僅籠統記載被告等「自八十三年四月間起至同年
十月中旬止，先後多次在台北市○○路三巷三十六號六樓之五……等地，以一錢一萬
四千元之價格販賣海洛因與張正吉（綽號阿猴）、黃明能（綽號小妞）及綽號麵線等
人十多次……」，就售賣毒品海洛因予陳晉部分，除八十三年十月中旬之一次有為明
確之認定外，其餘各次亦僅籠統載稱：「因毒品純度不同曾以每五錢七萬元之價格多
次販賣數量不等之海洛因予陳晉。」（見原判決第一頁背面事實欄第三－九行）。對
於被告售賣毒品海洛因之犯行究有幾次，及其各次售賣之時間及數量並未明白審認，
詳加記載，已難謂為適法。(二)科刑之判決書，須將認定之犯罪事實詳記於事實欄，然
後於理由內逐一說明其憑以認定之證據，以使事實與理由兩相一致，方為合法，如其
事實之記載，先後不一，或事實記載與理由說明不相一致，或判決理由之記載，前後
互相齟齬，即屬理由矛盾，按諸刑事訴訟法第三百七十九條第十四款之規定，其判決
當然為違背法令，均足以構成撤銷之原因。原判決採信紀羅蘭所供稱扣案之天秤一組
、空塑膠袋即夾鏈袋六百九十個係伊與被告共同所有等語，作為認定犯罪事實之依據
（見原判決第三頁背面第六－十行），但於事實欄則記載：「嗣經警……於八十四年
五月三十一日，在台北市○○○街一八七號，扣得被告甲○○所有之……供販賣海洛
因用之夾鏈袋六百九十個、……天秤一組（含砝碼）」（見原判決第二頁正面第一行
、第六－九行），認定上開扣案之夾鏈袋六百九十個及天秤一組均係被告所有之物。
又原判決於理由欄第四項復載稱：「扣案被告甲○○所有之……夾鏈袋陸佰玖拾個、
天秤一組（含砝碼）……均依法宣告沒收」等語（見原判決第五頁正面第五－七行）
，謂上開夾鏈袋六百九十個及天秤一組係被告所有之物。非但認定之事實與所採用之
證據不相適合，且其判決理由之記載，前後互相齟齬，俱非無判決理由矛盾之可議。
又肅清煙毒條例第十三條之規定，係刑法第三十八條第一項第二款、第三款之特別規
定，被告犯上開條例第五條第一項之販賣毒品罪，其供犯罪所用之電子秤、研磨機各
一台、鐵匙一支、天秤一組及夾鏈袋等物，即應適用上開條例第十三條第一項之規定
宣告沒收，而無適用刑法第三十八條第一項第二款之餘地，原判決併引用刑法第三十
八條第一項第二款之規定宣告沒收，亦有未合。綜之，原判決關於事實之認定既有不
當，仍應由本院將原判決撤銷發回更審。
據上論結，應依肅清煙毒條例第十七條第三款，判決如主文。
中      華      民      國    八十六    年      八      月     十四     日
                              最高法院刑事第五庭
                                  審判長法官  陳  錫  奎
                                        法官  洪  清  江
                                        法官  李  璋  鵬
                                        法官  吳  昆  仁
                                        法官  邵  燕  玲
      右正本證明與原本無異
                                              書  記  官
中      華      民      國    八十六    年      八      月     二十     日
                                                                      Ｋ
